【裁判字號】    88,易,2356
【裁判日期】    890411
【裁判案由】    詐欺
【裁判全文】
臺灣臺北地方法院刑事判決                        八十八年度易字第二三五六號
    公  訴  人  臺灣臺北地方法院檢察署檢察官
    被      告  甲○○
    選任辯護人  吳麒
右列被告因詐欺案件，經檢察官提起公訴（八十八年度偵字第六一三二號），本院判
決如左：
    主  文
甲○○無罪。
    理  由
一、公訴意旨如附件起訴書所載。
二、按犯罪事實應依證據認定之，無證據不得推定其犯罪事實；另不能證明被告犯罪
    者，應諭知無罪之判決，刑事訴訟法第一百五十四條、第三百零一條第一項分別
    定有明文。又認定不利於被告之事實，須依積極證據，苟積極證據不足為不利於
    被告事實之認定時，即應為有利於被告之認定，更不必有何有利之證據。再告訴
    人之告訴，係以使被告受刑事訴追為目的，是其陳述是否與事實相符，仍應調查
    其他證據以資審認（最高法院三十年上字第八一六號、五十二年台上字第一三０
    ０號判例參照）。另刑法第三百三十九條第一項詐欺罪之成立，須意圖為自己不
    法之所有，以詐術使人將本人或第三人之物交付為要件，所謂以詐術使人交付，
    必須被詐欺人因其詐術而陷於錯誤，若其所用方法，不能認為詐術，亦不致使人
    陷於錯誤，即不構成該罪（最高法院四十六年台上字第二六０號判例亦可資參照
    ）。
三、訊據被告甲○○固承認於民國八十六年三月間，曾交付其所簽發付款人為美國運
    通銀行台北分行、面額新台幣（下同）一百萬元、票載發票日八十六年五月一日
    之支票一張，及路寶鑫所簽發付款人均為第一銀行長安分行、面額分別為一百萬
    元、一百萬元、一百七十五萬元、票載發票日為八十六年四月二十日、四月二十
    五日、四月三十日之支票三張，合計四張支票面額共五百七十五萬元予告訴人乙
    ○○，然嗣後上開四張支票並未如期兌現等情不諱，然否認有何詐欺犯行，辯稱
    ：其交付上開四張支票係為償還先前積欠乙○○之債務，並非向乙○○借錢，而
    上開路寶鑫簽發之三張支票係其賣房屋予路寶鑫而取得，然路寶鑫嗣後因無法籌
    得房屋尾款，致其房屋無從賣出獲得價金，其並未詐欺等語。
四、經查：被告於八十六年三月間，曾交付上開金額、發票日之四張支票予告訴人，
    然均未兌現之事實，為被告與告訴人所是認，並有支票四張附卷可稽。而告訴人
    雖稱曾給付被告五百七十五萬元，被告方交付上開四張支票作為還款方法，然告
    訴人於告訴狀中稱：係被告持上開四張支票向告訴人調兌現金，使告訴人不疑，
    隨即「提領」現金五百七十五萬元交付予被告云云（見偵查卷第二頁正面）。於
    偵查程序中陳稱：係分二次交付現金予被告，第一次二百萬元，被告開自己的支
    票，第二次拿路寶鑫三張支票借三百七十五萬元云云（見偵查卷第三八頁）。於
    本院調查程序先證稱：第一次先交付二百萬元現金給被告，後來又陸續借了三百
    七十五萬元，是分幾次給被告現金，而錢是因他在開ＫＴＶ，股東把錢交給他，
    他在公司辦公室將錢交付予被告，現金不是從銀行提領的云云（見本院八十八年
    十一月三十日訊問筆錄）。嗣於本院調查程序復稱：被告同時持四張調借現金，
    當天他湊到錢後，就拿現金給被告云云（見本院八十九年二月二十二日訊問筆錄
    ）。對於五百七十五萬元究係一次交付、分二次交付、亦或分多次交付予被告？
    以及該五百七十五萬元是否由銀行所提領交付予被告？告訴人前後多次陳述均有
    所出入，已非無疑？且五百七十五萬元並非小數目，縱告訴人係直接交付現金予
    被告，理應仍有其他收支往來資料可供查證，惟告訴人均無從提出其他相關資料
    以供本院查證，則僅憑告訴人前後相互矛盾之指述，即難遽認告訴人確實交付五
    百七十五萬元予被告。而告訴人既未交付財物予被告，被告亦未施用詐術詐得財
    物，尚無從推論告訴人有何因被告施用詐術陷於錯誤而交付財物之情事。此外復
    查無其他積極證據足資證明被告有公訴人所指詐欺犯行，不能證明其犯罪，則揆
    諸上開說明，自應為被告無罪之諭知。
據上論斷，應依刑事訴訟法第三百零一條第一項，判決如主文。
本案經檢察官董怡臻到庭執行職務。
中      華      民      國      八十九      年     四     月    十一    日
                      臺灣臺北地方法院刑事第五庭
                                        法    官  陳  容  正
右正本證明與原本無異。
如不服本判決，應於判決送達後十日內，向本院提出上訴狀。
                                        書 記 官  林  妙  穗
中      華      民      國      八十九      年     四     月    十三    日


司法院資訊處製作；財團法人民間司法改革基金會備份。
